【裁判字號】    85,台上,521
【裁判日期】    850126
【裁判案由】    殺人
【裁判全文】
最高法院刑事判決                                八十五年度台上字第五二一號
    上 訴 人  甲○○
右上訴人因殺人案件，經台灣高等法院台南分院中華民國八十四年十一月九日第二審
判決（八十四年度上重訴字第一三二八號，起訴案號台灣台南地方法院檢察署八十三
年度偵字第一一○三○、一三三六二號）後，關於殺人部分逕送本院審判，視為被告
已提起上訴，本院判決如左：
    主  文
上訴駁回。
    理  由
本件原判決認定上訴人甲○○於民國七十九年十月二十八日上午零時許，與不詳姓名
綽號「阿志」或「志明」之成年男子，無故分持其所有意圖供自己犯罪之用，且已供
另一殺人未遂使用之黑星手槍各一支及該槍所用子彈（無故持有手槍子彈罪，已另案
判處罪刑並沒收確定），行至台北市○○路西湖國中與西湖國小間之巷道時，適有藍
天倫自家中陪友人胡明都、蔡振隆沿該巷道欲離去，於近巷道口時，與上訴人等二人
迎面對看，引起上訴人等不滿並口出三字經穢語，胡明都回頭趨前欲加理論，上訴人
等二人竟萌共同殺人之犯意聯絡，分持上開黑星手槍朝胡明都、藍天倫、蔡振隆等人
射擊，胡明都等人見狀，奔向巷口逃逸，胡明都閃避不及，胸腹部遭子彈貫穿，不支
倒於環山路上，藍天倫則遭子彈射中右小腿，仍與蔡振隆奮力逃離，另一路人洪忠福
適途經內湖國小前，因胡明都朝彼方向逃逸，致遭射來子彈波及打中左腳板（該部分
未據告訴），上訴人等始迅即分頭逃逸。胡明都經送醫急救，延至七十九年十一月四
日因內臟出血不治死亡等情，係以上開事實，業據上訴人於警訊及檢察官偵查中供承
綦詳，核與被害人藍天倫、蔡振隆之指訴情節相符。被害人藍天倫右開遭槍擊致右小
腿貫穿受傷，有診斷證明書可按；另被害人胡明都確因上開遭槍擊，致胸腹部為子彈
貫通二處，造成內臟出血不治死亡，亦據檢察官督同法醫師相驗明確，製有驗斷書及
相驗屍體證明書、勘驗筆錄可稽。且案發後在現場拾獲之彈頭五顆及彈殼十顆暨自死
者胡明都體內取出之彈頭一顆，經內政部警政署刑事警察局鑑驗結果，均係自上訴人
所查扣之一－五二四號黑星手槍所擊發；另現場拾獲之彈殼三顆，則係自另查扣之一
○－一七六號黑星手槍所擊發，有該局鑑驗通知書可按，足認確係當時上訴人及綽號
「阿志」或「志明」之人分持上開黑星手槍射擊等，為其所憑之證據及認定之理由。
而以上訴人嗣後辯稱：當時因被害人等欲來理論，伊見對方人多先對空鳴槍一發，被
害人欲搶槍，拉扯間槍枝走火誤射被害人，伊繼朝地射擊一槍，流彈傷及路人洪忠福
，並無殺人犯意云云，係空口圖卸，不足採信。再上訴人於案發後警訊中自承：伊射
殺行人後，一個人攔計程車到忠孝東路，坐野車跑回南部云云，足見其當時縱有喝
酒，仍精神意識正常從容逃逸。其辯護人請求鑑定當時上訴人之精神狀況是否耗弱，
尚無必要。又從上所述，已可認定被害人胡明都受槍擊死亡之事實，上訴人辯護人請
求傳訊法醫師證明被害人胡明都之槍傷如何造成，亦無必要，均於理由內予以指駁說
明。復以手槍射擊人體足以取人性命，乃上訴人竟持手槍射擊被害人等三人，其有殺
人之犯意甚明。核上訴人上開所為，係犯刑法第二百七十一條第一項殺人罪及同法條
第二項、第一項之殺人未遂罪，其與不詳姓名綽號「阿志」或「志明」成年男子間，
互有犯意聯絡及行為分擔，均為共同正犯。其係一行為而同時侵害被害人胡明都、藍
天倫、蔡振隆三人法益，為想像競合犯，應依法從一重之殺人罪處斷。因而撤銷第一
審關於上訴人此部分不當之判決，適用刑法第廿八條、第二百七十一條第一項、第二
項、第五十五條、第卅七條第一項規定，並酌量上訴人素行、犯罪動機、手段、所生
危害非小，惟犯後對被害人胡明都家屬賠償損失及犯後態度等一切情狀，量處無期徒
刑，褫奪公權終身。另說明被害人胡明都係於七十九年十一月四日死亡，其犯罪結果
已於七十九年十月卅一日之後，不合於中華民國八十年罪犯減刑條例之減刑條件。經
核於法尚無違誤，上訴非有理由，應予駁回。
據上論結，應依刑事訴訟法第三百九十六條第一項，判決如主文。
中      華      民      國    八十五    年     一       月    二十六    日
                              最高法院刑事第八庭
                                  審判長法官  張  信  雄
                                        法官  張  吉  賓
                                        法官  池  啟  明
                                        法官  陳  宗  鎮
                                        法官  石  木  欽
      右正本證明與原本無異
                                              書  記  官
中      華      民      國    八十五    年     一       月    三十一    日


司法院資訊處製作；財團法人民間司法改革基金會備份。
